【裁判字號】    91,交上易,461
【裁判日期】    920130
【裁判案由】    過失傷害
【裁判全文】
臺灣高等法院交通法庭判決                      九十一年度交上易字第四六一號
    上  訴  人
    即  被  告  乙○○  女五十.
右上訴人因過失傷害案件，不服臺灣臺北地方法院八十九年度交易字第二０一號，中
華民國九十一年十一月二十一日第一審判決（起訴案號：臺灣臺北地方法院檢察署八
十九年度偵字第五八九０號）提起上訴，本院判決如左：
    主    文
原判決撤銷。
乙○○因過失傷害人，處拘役參拾日，如易科罰金，以參佰元折算壹日。緩刑參年。
    事    實
一、乙○○於民國八十九年二月一日晚間十時十分許，駕駛車牌號碼ＤＯ－六二八八
    號箱式自用小客車，沿臺北市○○路○段一三五巷由東向西方向行駛，行經該路
    段與幹道安和路一段、安和路一段一０二巷無號誌之交岔路口，擬由東向西方向
    穿越該交岔路口進入一０二巷之際，原應注意駕駛人駕駛汽車，應遵守道路交通
    標誌、標線、號誌之指示，行至無號誌而無交通警察指揮之交岔路口，支線道車
    應暫停讓幹線道車先行，而當時係雨天、夜間有照明、視距良好、市區○○道路
    濕潤、無缺陷及障礙，依其智識、能力又無不能注意之情事，詎乙○○於臺北市
    ○○路○段一三五巷口設有停車再開標誌，於停車再開後，疏未注意安和路一段
    幹道上尚有車輛通行，貿然由東向西方向緩行穿越安和路一段幹道與同路段一三
    五巷、一０二巷無號誌之交岔路口，適有甲○○騎乘車牌號碼ＱＴＪ－八五五號
    輕型機車沿臺北市○○路○段外線車道由北向南方向行駛，行經該路段與一三五
    巷、一０二巷無號誌交岔路口之際，亦疏未注意行經無號誌之交岔路口，應減速
    慢行，作隨時停車之準備，仍貿然以三、四十公里時速由北向南方向通過該交岔
    路口，甲○○所騎乘之輕型機車左側車身遂遭乙○○所駕車輛右前車頭撞擊，甲
    ○○並因撞擊力彈起跌落在該交岔路口西南側紅磚人行道上，受有左脛骨開放性
    骨折、左腓骨骨折之傷勢。乙○○於肇事後，主動央請他人撥打電話報警，並於
    警員前往現場處理時，不逃避接受裁判而當場向警員自首、承認為肇事人而願接
    受裁判。
二、案經甲○○訴由臺北市政府警察局大安分局報請臺灣臺北地方法院檢察署檢察官
    聲請簡易判決處刑，經臺灣臺北地方法院臺北簡易庭認不宜以簡易判決處刑，移
    由該院刑事庭依普通程序審理。
    理    由
一、訊據被告乙○○固不否認於右揭時、地駕駛車牌號碼ＤＯ－六二八八號箱式自用
    小客車，沿臺北市○○路○段一三五巷由東向西方向行駛，行經該路段與幹道安
    和路一段、安和路一段一０二巷無號誌之交岔路口，由東向西方向穿越該交岔路
    口進入一０二巷之際，所駕車輛右前車頭與告訴人甲○○騎乘、車牌號碼ＱＴＪ
    －八五五號輕型機車之左側車身發生碰撞，告訴人並因撞擊力彈起跌落在該交岔
    路口西南側紅磚人行道上，受有左脛骨開放性骨折、左腓骨骨折之傷勢等情，惟
    矢口否認因過失傷害人，辯稱：當日其沿臺北市○○路○段一三五巷由東向西方
    向行駛，行至該路段與幹道安和路一段、安和路一段一０二巷無號誌交岔路口，
    曾依路口停車再開標誌暫停，確認安和路一段幹道上南北向均無來車後始慢速通
    過，本件車禍之發生乃因告訴人違規行駛安和路一段路旁紅磚人行道，並由北向
    南方向高速自人行道駛入安和路一段一０二巷中，撞及斯時已通過交岔路口，到
    達交岔路口西側南北向行人穿越道上，由被告所駕箱式自用小客車右前車頭所致
    ，被告無從預見，被告已盡注意義務，並無過失云云。
二、經查：
（一）、被告於八十九年二月一日晚間十時十分許，駕駛車牌號碼ＤＯ－六二八八號
        箱式自用小客車，沿臺北市○○路○段一三五巷由東向西方向行駛，行經該
        路段與幹道安和路一段、安和路一段一０二巷無號誌之交岔路口，擬由東向
        西方向穿越該交岔路口進入一０二巷之際，於臺北市○○路○段一三五巷口
        設有停車再開標誌，於停車再開後，竟疏未注意及安和路一段幹道上尚有車
        輛通行，貿然由東向西方向高速穿越安和路一段幹道與同路段一三五巷、一
        ０二巷無號誌之交岔路口，適告訴人騎乘車牌號碼ＱＴＪ－八五五號輕型機
        車沿臺北市○○路○段幹道外線車道由北向南方向行駛，行經該路段與一三
        五巷、一０二巷無號誌交岔路口之際，亦疏未注意行經無號誌之交岔路口，
        應減速慢行，作隨時停車之準備，仍貿然以三、四十公里時速由北向南方向
        通過該交岔路口，被告所駕車輛右前車頭遂猛力撞擊告訴人所騎乘之輕型機
        車左側車身，告訴人並因撞擊力彈起跌落在該交岔路口西南側紅磚人行道上
        ，受有左脛骨開放性骨折、左腓骨骨折等傷勢之事實，業據告訴人於警、偵
        訊、原審調查、審理中及本院調查中指述纂詳，核與臺北市政府警察局大安
        分局交通分隊道路交通事故調查報告表、談話紀錄表、補充資料表、現場照
        片、告訴人暨被告所提車輛受損狀況照片、診斷證明書所載相符；被告除對
        於其確在於臺北市○○路○段一三五巷口設有停車再開標誌，停車後再開，
        及通過路口時車速甚緩相當堅持外，另就告訴人有無行駛在安和路一段路旁
        紅磚人行道上一節有所爭執外，餘均坦認不諱；而當時係雨天、夜間有照明
        、視距良好、市區○○道路濕潤、無缺陷及障礙，依被告之智識、能力又無
        不能注意之情事，復據臺北市政府警察局大安分局交通分隊據報處理之員警
        觀察、記載明確，有道路交通事故調查報告表附卷可稽。
（二）、又查：
        １、本件告訴人甲○○於車禍當時因撞擊力彈起跌落在臺北市○○路○段與
            該路段一三五巷、一０二巷交岔路口西南側紅磚人行道上，此經告訴人
            及被告陳述在卷屬實。
        ２、車禍後告訴人所騎乘之車牌號碼ＱＴＪ－八五五號輕型機車係向右側倒
            在被告所駕車牌號碼ＤＯ－六二八八號箱式自用小客車前保險桿下方，
            此亦有被告所提車禍現場照片在卷可考，核與道路交通事故調查報告表
            所載現場狀況一致。
        ３、告訴人騎乘之車牌號碼ＱＴＪ－八五五號輕型機車車頭部分於車禍後並
            無任何損傷，但左側車身含踏板邊緣、左側前緣及車殼嚴重破裂、脫落
            ，座椅掉落，右側車身亦因與地面猛力摩擦致踏板邊緣破裂、部分車殼
            掉落，有告訴人車輛受損狀況照片七幀可按，該相片經被告當庭辨識後
            ，爭執當時機車未受如此嚴重之損害，然此與本件被告過失責任之認定
            非有絕對關係，應予敘明。
        ４、參諸告訴人陳稱因同向左前方有營業用大客車阻擋視線，然並無證據足
            資證明其事，惟其應注意而未注意即貿然以三、四十公里時速由北向南
            方向通過臺北市○○路○段幹道與該路段一三五巷、一０二巷無號誌交
            岔路口，則告訴人所騎乘輕型機車係於三、四十公里時速下遭受被告所
            駕車輛自左側撞擊，應堪認定，而如被告所言，係遵從臺北市○○路○
            段一三五巷口所設停車再開標誌之指示，暫停後再起步，並於行經該無
            號誌之交岔路口之際減速慢行，作隨時停車之準備，則因雙方車行方向
            及速度，告訴人因撞擊力彈起跌落在有相當距離之交岔路口西南側紅磚
            人行道上，受有左脛骨開放性骨折、左腓骨骨折之傷勢，非無可能。
        ５、至被告所駕車輛右前角雖有明顯凹損，此有車輛受損照片可佐，但告訴
            人所騎乘機車車頭並無毀損，其或為機車遭撞傾倒後之痕跡，難採為不
            利於被告之認定。
        ６、被告雖一再稱本件車禍之發生乃因告訴人違規行駛安和路一段路旁紅磚
            人行道，並由北向南方向高速自人行道駛入安和路一段一０二巷中，撞
            及斯時已通過交岔路口，到達交岔路口西側南北向行人穿越道上，由被
            告所駕箱式自用小客車右前車頭所致，惟告訴人係騎乘輕型機車沿臺北
            市○○路○段由北向南方向行駛，迭經告訴人於事故發生後二日在醫院
            、檢察官偵訊、原審審理及本院調查中供陳明確，被告既供稱其遲至撞
            擊後始發現告訴人所騎乘之輕型機車，則（１）、其如何於車禍後指稱
            告訴人車輛行向？（２）、被告所駕箱式自用小客車於肇事後，停置於
            人行班馬線上，與紅磚人行道成九十度直角，車頭距安和路三點八公尺
            ，右側距巷緣三點六公尺，左側距巷邊二點六公尺，被告既供稱其遲至
            撞擊後，聽到撞擊聲，立即踩煞車停車，始發現告訴人所騎乘之輕型機
            車，果如所述，依被告聽到撞擊聲，至踩煞車停車，尚有其反應距離，
            則肇事撞擊點應在停車位置之前，果爾，實難認定告訴人違規行駛安和
            路一段路旁紅磚人行道由北向南方向高速自人行道駛入安和路一段一０
            二巷中，告訴人之機車應係行駛於安和路一段上；惟因時日久遠，故亦
            無從判斷告訴人是否快車搶道，因停煞不及，往右拐閃避不及，致機車
            左側為被告所駕車輛撞及，但被告駕車行經幹道安和路一段、安和路一
            段一０二巷無號誌之交岔路口，支線道車顯未暫停讓幹線道車先行，應
            可認定，否則何會發生車禍肇事。
        ７、證人即到場處理之臺北市政府警察局大安分局交通分隊員警許進聰雖證
            稱當日現場並無煞車痕、機車刮地痕，雙方係直接在肇事後車輛現場發
            生撞擊，且其係於肇事車輛仍停放現場之際進行觀察、測繪，此觀道路
            交通事故調查報告表上雙方車輛仍在現場即明，依本件如此猛烈之撞擊
            ，加以被告車輛停置之位置觀之，堪認被告肇事之時，車速甚緩，非無
            可能。
        ８、被告另聲請勘驗現場，但本件事故發生迄今已逾三年，現場已無任何跡
            證存留，被告亦已提出相當數量之道路現場相片、圖片以資參酌，且公
            訴人、告訴人對被告所指臺北市○○路○段路旁設有平面道路停車位、
            自安和路一段道路邊緣至告訴人車輛車禍後位置有三‧八公尺之距離、
            車禍後車輛位置在行人穿越道上、安和路一段兩側均有紅磚人行道、人
            行道上有機車停放等道路狀況俱無爭執，其中臺北市○○路○段路旁設
            有平面道路停車位一節，復據本院查證翔實，有臺北市停車管理處北市
            停一字第九０六二三五九０００號覆函立卷足憑，因認無勘驗必要。
（三）、按道路交通安全規則中所稱之汽車指在道路上不依軌道或電力架線而以原動
        機行駛之車輛（包括機器腳踏車）；前項第一款所指之汽車，如本規則同一
        條文或相關條文就機器腳踏車另有規定者，係指除機器腳踏車以外四輪以上
        之車輛；駕駛人駕駛汽車，行至無號誌或號誌故障而無交通警察指揮之交岔
        路口，支線道車應暫停讓幹線道車先行，道路交通安全規則第二條第一項第
        一款、第二項、第九十條前段、第九十三條第一項第三款、第一百零二條第
        一項第二款前段定有明文。本件被告於八十九年二月一日晚間十時十分許，
        駕駛車牌號碼ＤＯ－六二八八號箱式自用小客車，沿臺北市○○路○段一三
        五巷由東向西方向行駛，行經該路段與幹道安和路一段、安和路一段一０二
        巷無號誌之交岔路口，擬由東向西方向穿越該交岔路口進入一０二巷之際，
        當時係雨天、夜間有照明、視距良好、市區○○道路濕潤、無缺陷及障礙，
        依其智識、能力又無不能注意之情事，咸已論及，被告疏未注意臺北市○○
        路○段幹道上尚有車輛通行，貿然由東向西方向穿越幹道安和路一段與同路
        段一三五巷、一０二巷無號誌之交岔路口，撞擊亦疏未注意行經無號誌之交
        岔路口應減速慢行、作隨時停車之準備、貿然騎乘機車以三、四十公里時速
        由北向南方向通過該交岔路口之告訴人甲○○所駕機車左側車身，告訴人並
        因撞擊力彈起跌落在該交岔路口西南側紅磚人行道上，受有左脛骨開放性骨
        折、左腓骨骨折之傷勢，其有過失甚明，且其過失行為與告訴人之傷害間，
        有相當因果關係，臺北市車輛行車事故鑑定委員會、臺北市政府交通局亦同
        此認定，有臺北市車輛行車事故鑑定委員會北鑑審字第八九六０二五六四０
        ０號覆函暨鑑定意見書、附圖、臺北市政府交通局北市交三字第九０二三四
        九二三００號覆函暨覆議意見書附卷可資佐憑。告訴人亦有疏未注意行經無
        號誌之交岔路口應減速慢行、作隨時停車之準備，貿然於左前方遭營業用大
        客車阻擋視線之情況下，以三、四十公里時速通過該無號誌交岔路口之過失
        ，但告訴人之過失並不能減免被告之過失。
（四）、綜上所述，本件事證明確，被告犯行堪以認定。
三、核被告乙○○所為，係犯刑法第二百八十四條第一項前段過失傷害人罪。被告於
    肇事後，主動央請他人撥打電話報警，並於警員前往現場處理時，不逃避接受裁
    判而當場向警員自首，承認為肇事人而願接受裁判，此經原審依職權查證屬實，
    有臺北市政府警察局交通警察大隊北市警交大四字第九０六二０九六二００號覆
    函暨自首調查報告表可參，被告對於有權偵查犯罪之機關尚不知犯罪事實及犯罪
    人之前自首而願接受裁判，應依刑法第六十二條前段之規定減輕其刑。又刑法第
    四十一條已於九十年一月十日經總統公布施行，並於同年月十二日生效，該條規
    定：「犯最重本刑為五年以下有期徒刑之刑之罪，而受六個月以下有期徒刑或拘
    役之宣告，因身體、教育、職業、家庭之關係或其他正當事由，執行顯有困難者
    ，得以一元以上三元以下折算一日，易科罰金。但確因不執行所宣告之刑，難收
    矯正之效，或難以維持法秩序者，不在此限」、「併合處罰之數罪，均有前項情
    形，其應執行之刑逾六月者，亦同」；按行為後法律有變更者，適用裁判時之法
    律，刑法第二條第一項前段定有明文，而易服勞役及期間、數罪併罰之定執行刑
    、緩刑及易以訓誡、易科罰金各事項，均依新法，亦有最高法院二十四年七月總
    會決議（二）可資參照，是刑法第四十一條既業於九十年一月十日修正，並於同
    年月十二日生效，揆諸上揭法條規定及決議意旨，本件自應適用裁判時即修正後
    刑法第四十一條第一項前段之規定，諭知易科罰金之折算標準。
四、原審認定被告駕駛汽車，沿臺北市○○路○段一三五巷由東向西方向行駛，經該
    路段與幹道安和路一段、安和路一段一０二巷無號誌之交岔路口，擬由東向西方
    向穿越該交岔路口進入一０二巷之際，原應注意駕駛人駕駛汽車，應遵守道路交
    通標誌、標線、號誌之指示，行車行經無號誌之交岔路口，應減速慢行，作隨時
    停車之準備，而當時係雨天、夜間有照明、視距良好、市區○○道路濕潤、無缺
    陷及障礙，依其智識、能力又無不能注意之情事，竟疏未注意臺北市○○路○段
    一三五巷口設有停車再開標誌，貿然由東向西方向高速穿越幹道安和路一段與同
    路段一三五巷、一０二巷無號誌之交岔路口，遂猛力撞擊告訴人所駕機車云云，
    固非無見，然其認定被告「高速」及「設有停車再開標誌」未遵守該交通規則，
    顯屬推測之詞而嫌速斷，被告上訴否認其有過失雖無理由，但原判決既有可議，
    自應由本院予以撤銷改判。爰審酌被告並無前科，有本院被告全國前案紀錄表可
    憑，素行良好，因過失車禍傷及告訴人，然其責任尚輕，已與告訴人和解，賠償
    其損害，有和解筆錄在卷可考，車禍之發生告訴人與有過失，惟告訴人所受傷勢
    非輕等一切情狀，量處如主文第二項所示之刑，並諭知易科罰金之折算標準。
五、又被告前未曾受有期徒刑以上刑之宣告如述，經本刑之宣告，當知警惕而無再犯
    之虞，本院認所宣告之刑，以暫不執行為適當，因併予宣告緩刑三年，以啟自新
    。
據上論斷，應依刑事訴訟法第三百六十九條第一項前段、第三六十四條、第二百九十
九條第一項前段，刑法第二條第一項前段、第二百八十四條第一項前段、第六十二條
前段、第四十一條第一項前段、第七十四條第一款，罰金罰鍰提高標準條例第一條前
段，判決如主文。
本案經檢察官劉靜婉到庭執行職務。
中    華    民    國    九十二    年    一      月        三十          日
                              臺灣高等法院交通法庭
                                  審判長法  官  葉  騰  瑞
                                        法  官  黃  國  忠
                                        法  官  江  國  華
右正本證明與原本無異。
不得上訴。
                                        書記官  王  嗣  瑩
中      華      民      國    九十二    年      二      月      六      日


司法院資訊處製作；財團法人民間司法改革基金會備份。
